臺灣基隆地方法院刑事判決　　　　　　　 95年度易字第571號
公　訴　人　臺灣基隆地方法院檢察署檢察官
被　　　告　甲○○
選任辯護人　楊進興律師
上列被告因竊佔案件，經檢察官提起公訴（94年度偵字第4649號）
，本院判決如下：
    主  文
本件免訴。
    理  由
一、公訴意旨略以：被告甲○○意圖為自己不法之利益，自民國
    93年7 月間起，在基隆市○○區○○段16之1 及17之1 地號
    土地上（下稱系爭土地，該地原係三合興業股份有限公司【
    下稱三合公司】所有，於93年3 月30日出售予丑○○及丁○○，並於同年7 月9 日辦理所有權移轉登記），乘所有權人
    不知之際，擅自養豬及增建豬舍3 間（位於如附件複丈成果
    圖所示系爭土地16-1地號Ｃ部分土地）及設置抽水機具（位
    於如複丈成果圖所示系爭17-1地號Ｂ部分土地）並鐵皮屋1
    處（位於如複丈成果圖所示系爭17-1地號Ａ部分土地）而為
    使用，嗣經告訴人丑○○委託其女婿戊○○於94年7 月13日
    至上址整地時，始悉上情，因認被告涉犯刑法第320 條第2
    項之竊佔罪。
二、公訴人認被告甲○○涉犯刑法第320 條第2 項竊佔罪嫌，無
    非係以被告之供述，證人乙○○、丁○○、丑○○於偵查中
    之證言，及基隆市政府網站之基府民意信箱民意案件查詢表
    、基隆市政府95年10月13日基府都市發展局基府都使壹字09
    50116764號函、基隆市政府95年1 月19日基府工水參字第09
    50008225號函、臺灣基隆地方法院檢察署95年10月27日現場
    履勘筆錄及照片12張、基隆市○○區○○段港口小段16之1
    及17之1 地號土地所有權狀影本、土地登記謄本、土地登記
    簿影本、不動產買賣契約書及基隆市安樂地政事務所土地複
    丈成果圖等為其主要論罪依據。
三、訊據被告固坦承有使用如複丈成果圖所示之基隆市○○區○○段港口小段16之1 地號之Ｃ部分（使用面積125 平方公尺
    ）土地及17之1 地號之Ａ部分（使用面積28平方公尺）、Ｂ
    部分（使用面積2 平方公尺）土地養豬，Ａ、Ｃ部分係豬舍
    ，Ｂ部分係抽水機具設備之事實，然堅詞否認有何竊佔之犯
    行，辯稱：系爭土地原始地主係伊曾祖父王木，嗣將系爭土
    地出售後，伊祖父王杉財有徵得三合公司董事長李建興之同
    意，在系爭土地上種植，伊接續在系爭土地上養豬，係屬有
    權使用系爭土地，應不構成竊佔罪，且伊自78年間起即在系
    爭土地上養豬及種菜，僅於81年間遭颱風來襲時修補過，絕
    無增建或擴充之情事，是縱認伊無權使用系爭土地，然迄告
    訴人丑○○委由證人戊○○於94年8 月4 日向臺灣基隆地方
    法院檢察署檢察官提出竊佔罪告訴日止，亦已逾10年之追訴
    權時效等語。
四、關於程序事項：
　  本件認定事實所引用之本件卷內所有卷證資料（包含人證與
    文書證據、物證等證據），並無證據證明係公務員違背法定
    程序所取得，又本件被告以外之人乙○○、丁○○、丑○○
    、戊○○、癸○○、林春炎及壬○○於審判外之陳述，亦無
    刑事訴訟法第159 條之1 至之3 所規定之不得作為證據之情
    形，且卷內之文書證據，亦無刑事訴訟法第159 條之4 之顯
    有不可信之情況與不得作為證據之情形，則依刑事訴訟法第
    159 條至159 條之5 之規定，本件認定事實所引用之本件卷
    證所有證據（包含人證與文書證據、物證等證據），均認為
    有證據能力，合先敘明。
五、本院查：
  (一)被告供承自78年間起，於複丈成果圖所示系爭16之1 地號之
    Ｃ部分及17之1 地號之Ａ、Ｂ部分土地養豬，Ａ、Ｃ部分係
    豬舍，Ｂ部分係抽水機具設備等情，有臺灣基隆地方法院檢
    察署檢察官95年10月27日勘驗筆錄1 份（含現場勘驗照片12
    張，見94年度偵字第4649號卷第45頁、第62-67 頁）及基隆
    市安樂地政事務所95年11月20日以基安地所二字第09500099
    28號函附之系爭土地基隆市安樂地政事務所土地複丈成果圖
    1 份（見同前偵卷第68-69 頁）在卷可稽。而系爭16-1地號
    、17-1地號土地，於73年6 月19日登記屬三合公司所有（前
    手依次為紹唐建設股份有限公司、李正祥），嗣於93年3 月
    30日分別出售予丑○○、丁○○（由丑○○出名訂立不動產
    買賣契約書），並於93年7 月9 日將16-1號土地移轉登記予
    丑○○，將17-1號土地移轉登記予丁○○等情，有系爭土地
    登記第二類謄本各1 份（見94年度交查字第335 號卷第4-5
    頁）、不動產買賣契約書影本1 份（同前交查卷第8-11頁）
    、系爭土地所有權狀影本各1 紙（同前交查卷第37-38 頁）
    、系爭土地登記簿影本各1 份（同前交查卷第39-42 頁）等
    附卷可稽。足見依被告所供使用系爭土地之始點，其確有佔
    用如複丈成果圖所示先後屬三合公司、丑○○及丁○○所有
    之土地無訛。
  (二)被告雖辯稱系爭土地前係其曾祖父王木所有，伊祖父王杉財
    曾徵得三合公司董事長李建興同意繼續使用系爭土地，並提
    出系爭土地手抄登記簿謄本影本5 紙及戶籍謄本1 份（見本
    院卷第55頁、第59-62 頁、第64-70 頁）為憑云云。惟觀諸
    被告提出之上開書證，案外人王木固係被告之曾祖父，系爭
    17-1號土地於臺灣日據時代之大正20年4 月7 日登記為業主
    ，然此並不足以證明王杉財曾徵得案外人李建興同意使用系
    爭土地。且證人即三合公司現任董事長乙○○於95年8 月7
    日檢察官偵查中證稱：李建興係其祖父，李建興在其年紀很
    小時即已死亡，其父親即案外人李儒精（93年9 月間歿）亦
    未告訴其有同意被告祖父王杉財使用系爭土地之事情，系爭
    土地係在其擔任三合公司董事長之前，由前任董事長亦即李
    精儒出售給證人丑○○等語（見94年度4649號卷第18頁）。
    至證人即被告鄰居癸○○雖於94年10月11日檢察事務官詢問
    時證稱：三合公司董事長李建興有口頭同意被告父親使用系
    爭土地等語（見同前交查卷第32頁），然觀諸癸○○同日所
    證，其在基隆市七堵區○○○路124 號附近種柚子、柳丁、
    茶花等水果，與被告耕作處離約5 分鐘路程，耕作面積有好
    幾甲，是李建興同意其父親耕作，已逾40年等情（見同前交
    查卷第31-32 頁），可見癸○○就其本身在三合公司所有之
    土地上耕作之權限來源，已係聽聞自其父親，何況係被告使
    用系爭土地之權限來源，據此，足以推認癸○○所證李建興
    口頭同意被告祖父使用系爭土地等情節，亦應係聽聞自他人
    ，或依被告使用系爭土地之緣由所為之推測之詞，不足資為
    有利被告之證據。又證人即基隆市七堵區友一里里長辛○○
    雖於95年10月27日檢察官偵訊時證稱：被告在系爭土地上養
    豬及種竹子，三合公司應該知道，因為他們每年都會來巡山
    ，應該沒有反對被告使用，如果有反對，被告也不可能養那
    麼久等情（見94年度交查字第335 號卷第3-4 頁），然三合
    公司人員知悉被告有佔用系爭土地之事實，並不足以推認三
    合公司未反對被告使用及被告有使用系爭土地之權限，是亦
    無從以辛○○此部分之證言，遽為有利被告之認定。綜上證
    據，被告此部分之辯解查無證據可佐，不足採信。
  (三)綜上，被告未經權利人同意，佔用系爭土地養豬，其客觀上
    有佔用之行為，主觀上有不法所有之意圖，雖堪認定，然被
    告一再辯稱自78年起即在系爭土地上養豬，除因欲防止飼養
    的豬逃跑，於80年間，在系爭16-1地號土地建一面圍牆，並
    在17-1地號增建抽水機具設備（見本院卷第254 頁），及於
    81年間遇颱風侵襲，將系爭17-1地號上之豬舍加以修補外，
    並無改建或擴建之情形（見94年度偵字第4649號卷第50頁反
    面被告95年10月27日偵訊筆錄及本院卷第49頁答辯要旨狀）
    ；檢察官則依據告訴人丑○○、丁○○之指證、證人戊○○
    之證言及現場履勘結果，認被告係自93年7 月間起，在系爭
    土地上增建豬舍3 間、抽水機具及鐵皮屋1 處（即複丈成果
    圖所示ＡＢＣ部分）。是本件關鍵即在於被告自何時起佔用
    系爭土地？複丈成果圖所示ＡＢＣ部分，是否自93年7 月間
    起所增建？經查：
    1.檢察官起訴書原記載被告係在系爭土地上擅自養豬及增建
      豬舍3 間、設置抽水機具並鐵皮屋1 處，然此增建部分是
      否即係複丈成果圖所示之ＡＢＣ部分，由檢察官於起訴書
      內並未敘明，本院比對卷附檢察官勘驗筆錄、現場勘驗照
      片及複丈成果圖等書證結果，亦未能加以確定，乃函詢基
      隆市安樂地政事務所，請該所說明測繪之複丈成果圖ＡＢ
      Ｃ部分土地之遭佔用具體情形並提供勘驗時之照片供參，
      惟該所以96年5 月3 日基安地所二字第0960003739號函覆
      本院，複丈成果圖ＡＢＣ部分係依告訴人（函誤載為原告
      ）指界外圍部分測量，未進入屋內，故無法了解各該部分
      是否為豬舍及內部格局，且由卷附12張現場勘驗照片，亦
      無從判斷究屬Ａ或Ｂ或Ｃ部分。本院因之依職權傳喚證人
      即參與勘驗之基隆市安樂地政事務所職員己○○及子○○
      於96年6 月12日審理時到庭作證，己○○證稱：複丈成果
      圖Ａ部分類似鐵皮屋（位於系爭17-1地號土地上），不知
      有無養豬，Ｂ部分是1 個井，為抽水設備（位於系爭土地
      17 -1 地號土地上），Ｃ部分是豬舍，裡面有養豬（位於
      系爭16-1地號土地上），不知養豬部分有幾間等語（見本
      院卷第232 頁）；證人子○○則證稱：依其地政人員之觀
      點計算，複丈成果圖ＡＣ部分的外觀是兩個建物，從外觀
      看起來是系爭16-1地號土地是一片，系爭17-1地號土地是
      一片等語（見本院卷第233 頁）。公訴檢察官乃當庭依據
      證人己○○、子○○所證，更正起訴被告增建之範圍為系
      爭17-1地號土地Ａ、Ｂ部分分別是鐵皮屋、抽水設備，系
      爭16-1地號土地Ｃ部分係豬舍，經審判長詢問被告及辯護
      人均無意見後，確定本案起訴範圍如實施公訴檢察官於本
      院更正之內容（見本院卷第233 頁），合先敘明。
    2.關於被告究係自何時起佔用系爭土地乙節，經查：
      證人癸○○於94年10月11日檢察事務官詢問時稱：被告
        娘家在系爭土地上耕作，被告也在該處出生，自小即在
        該處耕作，被告在系爭土地養豬耕作至少有10年以上，
        其在該處出生，亦在該處耕作，自然知悉被告養豬耕作
        之時間（見94年度交查字335 號卷第32頁）；95年10月
        27日於履勘現場後於檢察官偵訊時稱：其戶籍雖設在基
        隆市七堵區實踐里，但晚上會回至友一里居住，其係土
        生土長，被告在系爭土地上養豬及種植竹子已10餘年，
        她是第三手，之前二手是1 個姓陳的，1 個姓蘇的，被
        告接手後與前手的情形沒有兩樣，風車間原先是姓蘇的
        用來養豬，礦工浴室原來也是姓蘇的在養豬，被告接手
        後，風車間沒有變，礦工浴室底部沒有變，但屋頂她有
        重建，加釘一些木板，另外那3 間豬舍是被告陸陸續續
        建的，是用來放置餿水的，抽水設備也是被告10餘年前
        設置的（見94年度偵字第4649號卷第49頁正、反面，本
        院卷第177 頁勘驗筆錄）；96年6 月12日本院審理時證
        稱：被告係在15-16 年前接手在系爭土地上養豬，本院
        卷附基隆市政府以96年3 月19日基府都使貳字第096000
        69012 號函提出之系爭土地上建物拆除前照片（見本院
        卷第91-94 頁）所示之建物，係被告接手之前即有的，
        被告只是在有破損的時候稍微整修而已（見本院卷第24
        5 頁）等語。
      證人辛○○於94年10月11日檢察事務官詢問時稱：其住
        在系爭土地附近，母親庚○○在三合公司土地上耕作有
        10餘年，所耕作之土地與被告耕作處相對面，不要1 分
        鐘路程，被告的祖先很早即在系爭土地上耕種，被告何
        時接手養豬及種植，其雖不知情，但至少有10至20年以
        上，被告耕作處原三合公司將之作為風車間、洗澡間及
        辦公室使用（見94年度交查字第335 號卷第33-34 頁）
        ；95年10月27日於履勘現場後於檢察官偵訊時稱：系爭
        土地原屬三合公司所有，在水溝的另一邊，也就是系爭
        16-1號土地上有1 間風車間，是用來打空氣下煤礦坑，
        系爭17-1地號土地上即係礦工的浴室，風車間現在已經
        被告用來養豬，豬糞就利用原有的涵洞，設在礦坑裡，
        風車間也是水泥建築，基本上沒有什麼變動，被告只是
        有釘一些板子上去，浴室原來比較大間，但年代久遠有
        一點倒塌，現在面積比較小，被告是在此處土生土長，
        後來有遷移，10餘年前戶籍又遷回來，就在系爭土地養
        豬、種竹子，另外3 間豬舍也是被告遷移回來後蓋的，
        其不知現場抽水設備是何時有的，至於餿水桶是被告養
        豬時就有的（見94年度偵字第4649號卷第48頁正、反面
        及本院卷第176 頁刑事勘驗筆錄）；96年6 月12日本院
        審理時證稱：其前於檢察官偵查中並未證述被告戶籍遷
        回來後，始在系爭土地上蓋豬舍之語，且前在偵查中所
        謂風車間重蓋，係指被告回來以後重新整理的意思，又
        本院卷附基隆市政府以96年3 月19日基府都使貳字第09
        600069012 號函提出之系爭土地上建物拆除前照片（見
        本院卷第91-94 頁）所示之建物，係在50至60年間就有
        的建物，亦即在三合公司收起來時就有的，被告戶籍遷
        回來時房子沒有變動過（見本院卷第243 頁）等語。
      證人即被告鄰居壬○○於95年10月23日檢察官偵查中結
        證稱：其係被告之鄰居，系爭土地原係礦場的，後來如
        何買賣不清楚，住在系爭土地上的人都在上面種菜及養
        豬，被告也在系爭土地上種菜及養豬30幾年，一直到現
        在還在使用中（見94年度偵字第4649號卷第35頁）；95
        年10月27日於履勘現場後於檢察官偵訊時稱：被告在系
        爭土地養豬、種植竹子已是第三手，之前二手，1 位姓
        陳、1 位姓蘇，被告接手時，風車間、礦工浴室本即是
        姓蘇的在養豬，被告接手後也有在該處蓋一些木板，另
        外那3 間木質房舍也是被告蓋的，已有10餘年，抽水設
        備也是10餘年前被告設置的（見94年度偵字第4649號卷
        第49頁反面）；於96年6 月12日本院審理時證稱：60年
        時係案外人陳添丁在系爭土地上養豬、種植竹子，第二
        手是1 位姓蘇的，被告是第三手，大約在15-16 年前接
        手，其並未說被告接手後有在系爭土地上蓋木板，木質
        豬舍也是被告蓋的等語，因為風車間是混凝土，沒有辦
        法建，另外一些工寮只是毀損重新整理而已，重新整理
        是指整修，因為房子用久了會有破損，而非重蓋過，又
        本院卷附基隆市政府以96年3 月19日基府都使貳字第09
        600069012 號函提出之系爭土地上建物拆除前照片（見
        本院卷第91-94 頁）所示之建物，是被告還未接手前即
        有的，她只是於破損時稍微整修而已（見本院卷第245
        頁）。
      本院互核證人癸○○、辛○○及壬○○上開證述關於被
        告在系爭土地上養豬已逾10年以上（癸○○證稱10餘年
        ，辛○○證稱10-20 年，壬○○證稱15-16 年），且係
        利用三合公司原有之風車間、礦工浴室等處養豬，僅在
        其上加釘木板，另外有蓋3 間木質豬舍及抽水設備，然
        均係10餘年前蓋的，此後只有在破損時加以修補，並未
        重蓋等情節大致相符，衡諸渠等均係被告鄰居，居住在
        系爭土地附近，對於被告使用系爭土地之情形自知之甚
        稔，此由渠等於隨同檢察官履勘現場後，就被告用以養
        豬之位置前係三合公司作為風車間、礦工浴室等細節證
        述詳細乙節，即明此情，是渠等之證言自具有高度之可
        信性，再參諸檢察官履勘現場照片12張、被告提出之現
        場拆除前後照片8 張（見本院卷第77-78 頁）、基隆市
        政府拆除大隊於95年11月27日至現場拆除違建物前後照
        片22張（見本院卷第91-98 頁），被告在系爭土地養豬
        之豬舍等外觀顯然破舊之情形，認被告上開辯稱係自78
        年間即在系爭土地上養豬乙節，並非無稽。至上開證人
        雖證及被告在系爭土地上有建3 間木質豬舍部分，雖與
        被告辯稱其在系爭土地養豬後，除因欲防止飼養的豬逃
        跑，於80年間，在系爭16-1地號土地建一面圍牆，並在
        17-1地號增建抽水機具設備（見本院卷第254 頁），及
        於81年間遇颱風侵襲，將系爭17-1地號上之豬舍加以修
        補外，並無改建或擴建之情形不盡相符。然細稽癸○○
        、林春炎及壬○○證述之內容，被告養豬地點包括前三
        合公司風車間、礦工浴室及3 間木質豬舍，此與證人己○○、子○○前證稱，依其地政人員之觀點，複丈成果
        圖所示系爭17-1地號土地Ａ部分係屬1 個建物、16-1地
        號土地Ｂ部分亦屬1 個建物，亦有不同。癸○○、林春
        炎、壬○○、己○○及子○○均係至現場勘驗之證人，
        然證述現場被告養豬之情形卻有上述之不同，合理之解
        釋應係癸○○、林春炎、壬○○與己○○、子○○觀察
        及證述之方法不同。由於癸○○、林春炎及壬○○未具
        體證述被告興建之3 間木質豬舍位置，本院參諸被告一
        再辯稱養豬之地方只有2 處，即係複丈成果圖系爭17-1
        地號Ａ部分土地及系爭16-1地號Ｃ部分土地，且證人己○○、子○○亦證述自外觀看只有2 個建物等情形，認
        癸○○、林春炎及壬○○所證被告另興建之3 間木質豬
        舍係包括在上開複丈成果圖系爭17-1地號土地Ａ部分及
        系爭16 -1 地號Ｃ部分土地內。惟癸○○、林春炎及壬○○雖證及被告有興建3 間木質豬舍，然渠就此亦一致
        證述該3 間木質豬舍係被告10餘年前所建，此後僅加以
        修補而已，此即與被告上開所辯於80年間佔用系爭16-1
        地號土地建築外牆及抽水機具設備之時間相仿，由於本
        案關鍵重點在於被告何時佔用系爭土地，則所應究明者
        即係被告坦承佔用如複丈成果圖所示ＡＢＣ部分之始點
        ，而該3 間豬舍既已含括在被告佔用之上開系爭土地內
        ，則被告是否興建3 間本質豬舍即非至為重要，故本院
        斟酌被告供述最後興建係在80年間，而癸○○、林春炎
        及壬○○則因年代久遠，無法具體證述興建之年份，僅
        證述被告興建3 間豬舍已10餘年等語，惟依渠等前所證
        被告在系爭土地養豬之時間有「10餘年」、「10-20 年
        」、「15-16 年」等情形，與被告所供最後於80年間有
        在系爭16-1地號土地及17-1地土地上興建之年份相去不
        遠，因認被告所供於80年間有自行興建圍牆及抽水機具
        設備為可採，且因被告、癸○○、林春炎及壬○○等均
        無法確定實際時間，本院類推民法第124 條無從確定月
        、日時，推定為7 月1 日之規定，以該年之7 月1 日即
        80年7 月1 日為被告佔用如複丈成果圖所示系爭土地Ａ
        ＢＣ部分之始點。
    3.關於複丈成果圖所示ＡＢＣ部分所示之豬舍、鐵皮屋及抽
      水設備，是否被告自93年7 月間起所增建乙節，經查：
      證人即系爭17-1土地所有權人丁○○於95年10月27日檢
        察官訊問時證稱：其與證人即系爭16-1號土地所有權人
        丑○○於購買土地之前，曾到系爭土地看過，當時看到
        一些木質舊房舍，但都已經倒塌，與勘驗時之景象不同
        ，當時其距離很遠的看，只看到雜草叢生，且不可能在
        此處蓋地上物，倘若要問早一點的事，即要問三合公司
        的人（見94年度偵字第4649號卷第47頁）；於本院96年
        6 月12日審理時結證稱：在購買系爭土地時，曾至現場
        看過，但是沒有什麼建築物等語（見本院卷第236 頁）
        。
      證人丑○○於95年10月27日同日偵訊時證稱：買地時與
        今日現場勘驗時所見景象不同，當時沒有注意看到有風
        車間，但有礦坑浴室的廢墟，今日所見應係被告自己再
        重建的（見同前偵卷第47頁反面）；96年6 月12日本院
        審理時結證稱：93年間購買系爭土地前，去看過很多次
        ，現場都是廢墟、雜草，未看見複丈成果圖所示ＡＢＣ
        部分之建物，如有看見就不會買等語（見本院卷第241
        頁）。
      證人戊○○於本院96年6 月12日審理時證稱：證人丑○○購買系爭土地前，曾至現場看過2 、3 次，當時只看
        到系爭17-1地號土地上如複丈成果圖所示Ａ部分的鐵皮
        屋，當時該屋是傾斜半倒的，複丈成果圖所示系爭17-1
        地號土地Ｂ部分及系爭16-1地號土地Ｃ部分，均未看見
        等語（見本院卷第238 頁）。
      依證人丁○○、丑○○及戊○○上開所證，如複丈成果
        圖所示ＡＢＣ部分均屬增建，惟酌之丁○○及丑○○係
        購買土地之人，戊○○係丑○○女婿，受丑○○之託處
        理系爭土地糾紛，均係與本案有至深利害關係之人，渠
        等陳述係為使被告有罪為目的，證詞已難遽採；況證人
        丁○○、丑○○及戊○○均證述如複丈成果圖所示系爭
        17-1地號土地Ｂ部分，於丁○○及丑○○購買前，即已
        存有傾倒之鐵皮屋之情形，可見系爭土地上，在丁○○
        及丑○○購買前，並非全無建物存在，依丁○○、丑○○及戊○○所證，並無法指出被告增建之範圍；且本院
        參諸卷附系爭土地買賣契約書及協議書內容（見94年度
        交查字第335 號卷），丑○○係同時向三合公司購買者
        合計2.6948公頃土地及受讓38.7254 公頃土地之租賃權
        ，土地範圍相當遼闊，丁○○、丑○○及戊○○於購買
        過戶前是否全部看過，實非無疑，此由丁○○於本院審
        理時證稱：當時係由丑○○出名購買土地，只是事後將
        部分土地登記在其名下，且買賣當時僅進行指界，並未
        至現場鑑界，卷附買賣契約書上的地號只是大略看一看
        ，不可能全部仔細看等語，益明此情（見本院卷第236-
        1 頁），由此亦可推知，因系爭土地於買賣時僅係以指
        界方式為之，無法逐筆現場查看，所以三合公司方立具
        授權書（見94年度交查字第335 號卷第66頁），授權丑
        ○○於系爭土地上如有遭他人非法佔用或建蓋任何形式
        之建物時，可全權排除各種不法侵害，據此，足認丁○○、丑○○及戊○○證述未見如複丈成果圖所示系爭17
        -1地號土地Ｂ部分所示之抽水設備、系爭16-1地號土地
        Ｃ部分所示之豬舍，乃因所購買之土地過大，渠等未逐
        一鑑界所致（況複丈成果圖所示系爭17-1地號B 部分僅
        2 平方公尺，面積相較於丁○○、丑○○等購買及承租
        之土地範圍，相當渺小），是證人丁○○、丑○○及戊○○上開關於如複丈成果圖所示系爭土地ＡＢＣ部分均
        係被告自93年7 月間起陸續增建之證言，即難採為不利
        被告之證據。
      又如複丈成果圖所示系爭土地ＡＢＣ部分之違建物，基
        隆市政府係以95年9 月21日基府違建字832 號核定拆除
        ，並於同年11月27日依法拆除結案，有基隆市政府96年
        3 月19日基府都使貳字第0960069012號函暨附件結案通
        知書、違章建築核定拆除通知單及拆除前、後照片可憑
        （見本院卷第88-98 頁、第91-97 頁），又檢察官另提
        出之基隆市政府網站之基府民意信箱民意案件查詢表（
        見94年度偵字第4649號卷第40頁），雖載有被告於系爭
        土地上之違建物，業已94年8 月9 日基府違建字第686
        號核定拆除在案等內容，然因查報地點有誤，基隆市政
        府乃另於95年9 月21日以基府違建字第832 號再次查報
        ，亦有基隆市政府96年4 月14日基府都使貳字第096002
        6679號函暨附件查報資料在卷可憑（見本院卷第135-14
        8 頁），是檢察官憑查報違建地點有誤之上開基隆市政
        府網站之基府民意信箱民意案件查詢表，資為被告自93
        年7 月間起，於系爭土地上增建如複丈成果圖所示ＡＢ
        Ｃ部分之豬舍等建物，尚有誤會。
　　　另基隆市政府辦理「友蚋溪護岸整治工程華新一路124
        號私有土地權益疑似受損」乙案現場勘驗時，因該案施
        工範圍位於地號10、10-1、25、251-、281 地號土地，
        距系爭土地甚遠，於現場勘驗時並未看見證人丑○○及
        丁○○所指系爭土地遭竊佔之情形，有基隆市政府96年
        5 月8 日基府工水貳字0960075754號函暨附件（見本院
        卷第159-173 頁）、96年4 月17日基府工水貳字第0960
        073238號函暨附件（見本院卷第111-133 頁），是基隆
        市政府95年1 月19日基府工水參字第0950008225號函暨
        附件（見95年度偵字第5102號卷第8-18頁），其內並未
        載及系爭土地之地形地貌，檢察官資以為不利被告之證
        據，亦有誤會。
      此外，檢察官現場勘驗筆錄及勘驗照片，亦僅能證明檢
        察官於履勘當時之狀況，而無從證明系爭土地興建之時
        間點。綜上，檢察官提出之所有證據，均不足以證明如
        複丈成果圖所示系爭土地ＡＢＣ部分之建物，係被告自
        93年7 月間起陸續增建，自無從為被告不利之認定。因
        認被告係自80年7 月1 日起即竊佔如複丈成果圖所示系
        爭地號ＡＢＣ部分土地，期間雖有修繕其上建物，然並
        無空間擴大之增建情形。
    (四)按案件時效已完成者，應諭知免訴之判決；又免訴之判決
      ，得不經言詞辯論為之，刑事訴訟法第302 條第2 款、第
      307 條分別定有明文。被告行為後，刑法於94年2 月2日
      修正公布，並於95年7 月1 日施行。刑法第320 條第2 項
      竊佔罪其法定本刑為5 年以下有期徒刑，依修正後刑法（
      即新法）第80條第1 項第2 款規定，追訴權，因犯最重本
      刑為3 年以上10年未滿有期徒刑之罪者，20年內未起訴而
      消滅。比較被告行為時刑法（即舊法）第80條第1 項第2
      款規定，追訴權因3 年以上10年未滿有期徒刑者，10年內
      不行使而消滅，以適用修正前刑法對被告有利。又刑法第
      320 條第2 項之竊佔罪，為即成犯，於其竊佔行為完成時
      犯罪即成立，以後之繼續竊佔乃狀態之繼續，而非行為之
      繼續（最高法院66年台上字第3118號判例參照）；竊佔罪
      為即成犯，於其竊佔行為完成時犯罪即成立，以後之繼續
      佔用乃狀態之繼續，而非行為之繼續，故予竊佔後雖將原
      有建物拆除另予改建，僅係竊佔狀態繼續中變更其使用之
      方法，不構成另一新竊佔罪，有關追訴權時效之起算，仍
      應以最初竊佔行為完成時為準。而此種占有繼續之狀態，
      須在時間上並無中斷，空間上並無擴大範圍（最高法院83
      年度台上字第5190號、82年度台上字第4377號判決參照）
      。準此，如前認定，被告係自80年7 月1 日起占用系爭土
      地，且縱係以80年12月31日為其占用之始點，則本件追訴
      權時效，至遲亦已於90年12月31日屆滿，乃本案迄於94年
      8 月4 日證人丑○○始委由證人戊○○向臺灣基隆地方法
      院提出告訴（見94年度交查字第335 號卷2 頁），其追訴
      權顯已因10年間不行使而消滅，揆諸前開說明，依法自應
      為免訴之諭知。
據上論斷，應依刑事訴訟法第302條第2款，判決如主文。
本案經檢察官丙○○到庭執行職務。
中　　華　　民　　國　　96　　年　　6　　月　　26　　日
                  刑事第一庭審判長法  官　   王敏慧
                                  法  官     許心
                                  法  官     劉桂金
以上正本證明與原本無異。
如不服本判決應於收受本判決後10日內向本院提出上訴書狀，其
未敘述上訴理由者，並得於提起上訴後10日內向本院補提理由書
狀（均須按他造當事人之人數附繕本。）「切勿逕送上級法院」
中　　華　　民　　國　　96　　年　　6　　月　　26　　日
                                  書記官     鄧順生
